【裁判字號】    87,交訴,87
【裁判日期】    890424
【裁判案由】    過失致死
【裁判全文】
臺灣花蓮地方法院刑事判決                          八十七年度交訴字第八七號
    公  訴  人  臺灣花蓮地方法院檢察署檢察官
    被      告  丙○○
右列被告因過失致死等案件，經檢察官提起公訴（八十七年度偵字第二一九０號），
本院判決如左：
    主  文
丙○○因過失致人於死，處有期徒刑陸月。又對於無自救力之人，依法令應扶助，而
不為其生存所必要之扶助，處有期徒刑捌月。應執行有期徒刑壹年。
    事  實
一、丙○○未考領自用小客車駕駛執照，本不得駕駛自用小客車，竟違反規定，於民
    國八十六年十月八日八時三十分許，駕駛車號Ｈ三─四九０五號自用小客車，沿
    花蓮市○○路由東往西方向行駛，途經該路與明智街之無號誌交岔路口處時，本
    應注意減速慢行，作隨時停車之準備，而依當時天候晴、日間自然光線、路面乾
    燥、無缺陷、無障礙物、視距良好等客觀情狀，並無不能注意之情事，詎竟疏於
    注意，未減速慢行，仍貿然以時速四十公里之速度通過該交岔路口，致撞及沿明
    智街由北往南方向駛出、由林偉平所騎駛之車號ＲＨＲ─０二０號機車，致林某
    人車倒地，頭部受創，昏迷不醒，丙○○肇事後，對於因其過失致受傷昏迷而成
    為無自救力之人之林偉平，依法令本應加以扶助，詎其竟未下車為林偉平生存所
    必要之扶助，反加速逃離現場，林偉平雖經路人報警送慈濟醫院急救，惟仍延至
    八十七年六月十三日凌晨零時三十分因心肺衰竭，不治死亡。嗣警方依據路人甲
    ○○所提供Ｈ三─四九０五車號後，始循線查獲上情。
二、案經被害人之女乙○○告訴及花蓮縣警察局花蓮分局報請臺灣花蓮地方法院檢察
    署檢察官相驗後偵查起訴。
    理  由
一、右揭事實，業據被告丙○○於本院調查、審理時坦承不諱，核與告訴人乙○○指
    訴之情節相符，並有道路交通事故調查報告表及現場照片數幀在卷可稽，而被害
    人林偉平確因本件車禍致心肺衰竭死亡，亦經臺灣花蓮地方法院檢察署檢察官督
    同檢驗員到場相驗屬實，製有驗斷書、相驗屍體證明書及勘驗筆錄等在卷足憑。
    再被害人於車禍後，頭部受創，昏迷不醒，經治療後仍無法言語及行動，近似植
    物人，業據證人乙○○警訊中證述綦詳，並有慈醫院診斷證明書在卷可佐，是被
    告於遭被告駕車撞及後，顯已無自救能力。至被告雖辯稱其領有職業大貨車駕照
    云云，惟經本院函詢交通部公路局臺北區監理所花蓮監理站結果，被告迄未考領
    任何車種之駕照，有該站八十八年七月二十日八八北監花字第六二一七號、八月
    三日八八北監花字第六七七八號二函文在卷可參，是被告所辯領有駕照云云，委
    無可採。
二、按汽車行經無號誌之交岔路口時，應減速慢行，作隨時停車之準備，道路交通安
    全則第九十三條第一項第四款定有明文，被告駕車自應遵守此項規定，而上揭肇
    事之交岔路口未設有號誌，此有道路交通事故調查報告表在卷可稽，參以當時天
    候晴，日間自然光線，路面乾燥，無缺陷，無障礙物，視距良好，（上開道路交
    通事故調查報告表參照）等客觀情狀，並無不能注意之情事，詎被告竟疏於注意
    ，於行經無號誌之交岔路口，未減速慢行，而仍以時速四十公里之速度行駛，致
    因閃煞不及而肇事，其有過失至為明顯。再被害人林偉平係因本件車禍死亡，與
    被告之過失行為間具有直接之因果關係，亦有慈濟醫院出具之診斷證明書、病情
    說明書在卷可參。本件事證明確，被告犯行洵堪認定。
三、按汽車駕駛人，駕駛汽車肇事致人受傷或死亡，應即採取救護或其他必要措施，
    並向警察機關報告，不得駛離，道路交通管理處罰條例第六十二條第一項定有明
    文，被告對於該項規定，自難諉為不知，其自屬依法令對於無自救力之被害人有
    扶助義務之人。核被告所為，係犯刑法第二百七十六條第一項之過失致人於死罪
    、第二百九十四條第一項之違背義務遺棄罪。被告未考領駕駛執照而駕車，因而
    致林偉平死亡，依法應負刑事責任，應依道路交通管理處罰條例第八十六條第一
    項規定加重其刑。被告所犯上開二罪，犯意各別，行為互殊，罪名互異，應分論
    併罰。爰審酌被告因一時疏失未能遵守交通規則致被害人車禍身亡及其智識程度
    、犯罪後先行逃逸嗣經查獲後即坦承犯行，態度良好，惟尚未與被害人家屬達成
    和解等一切情狀，分別處如主文所示之刑，並定其應執行之刑。末按刑法第一條
    規定：「行為之處罰，以行為時法律有明文規定者為限」，本件被告所為雖合於
    現行刑法第一百八十五條之四「駕駛動力交通工具肇事，致人死傷而逃逸者，處
    六月以上五年以下有期徒刑」之規定，惟查該條文係於八十八年四月二十一日公
    布施行，被告為本件犯行時，既無該處罰條文，自不得論以該罪，附此敘明。
據上論斷，應依刑事訴訟法第二百九十九條第一項前段，刑法第二百七十六條第一項
、第二百九十四條第一項、第五十一條第五款，道路交通管理處罰條例第八十六條第
一項，罰金罰金罰鍰提高標準條例第一條前段，判決如主文。
中      華      民      國    八十九    年      四      月    二十四    日
                              臺灣花蓮地方法院刑事庭
                                  法  官  陳  文  通
右正本證明與原本無異。
如對本判決不服，應於送達後十日內，向本院提出上訴狀。（應抄附繕本）告訴人或
被害人如對於本判決不服者，應具備理由請求檢察官上訴，其上訴期間之計算係以檢
察官收受判決正本之日期為準。
                                  法院書記官
中      華      民      國       八 十 九     年    五     月     二    日
附錄本判決論罪之法律條文：
刑法第二百七十六條：
因過失致人於死者，處二年以下有期徒刑、拘役或二千元以下罰金。
從事業務之人，因業務上之過失犯前項之罪者，處五年以下有期徒刑或拘役，得併科
三千元以下罰金。
刑法第二百九十四條：
對於無自救力之人，依法令或契約應扶助，養育或保護而遺棄之或不為其生存所必要
之扶助、養育或保護者，處六月以上五年以下有期徒刑。
因而致人於死者，處無期徒刑或七年以上有期徒，致重傷者，處三年以上十年以下有
期徒刑。


司法院資訊處製作；財團法人民間司法改革基金會備份。
